【裁判字號】    97,審易,639
【裁判日期】    970718
【裁判案由】    違反保護令罪
【裁判全文】
臺灣高雄地方法院刑事判決             97年度審易字第639號
公  訴  人  臺灣高雄地方法院檢察署檢察官
被      告  乙○○
上列被告因違反保護令罪案件，經檢察官提起公訴（96年度偵字
第30995 號、97年度偵字第3576號），本院判決如下：
    主  文
乙○○犯違反保護令罪，貳罪，均累犯，各處有期徒刑肆月，如
易科罰金，均以新臺幣壹仟元折算壹日。應執行有期徒刑陸月，
如易科罰金，以新臺幣壹仟元折算壹日。
其他被訴違反保護令罪部分無罪。
    事  實
一、乙○○為丙○、甲○○○之子，渠等具有家庭暴力防治法第
    3 條第3 款所定之家庭成員關係。乙○○明知本院家事法庭
    於民國96年9 月29日以96年度家護字第951 號民事通常保護
    令裁定其不得對丙○、甲○○○實施身體或精神上之不法侵
    害行為，保護令之有效期間為1 年，詎于開竟分別基於違反
    該保護令之犯意：(一)於97年1 月2 日凌晨4 時45分許，在高
    雄市○○區○○路42巷29弄20號住處，以閩南語「幹你娘、
    臭雞巴」等言詞，辱罵其母親甲○○○，對甲○○○實施精
    神上之不法侵害，而違反上開保護令裁定；(二)另於同日10時
    許，趁甲○○○外出，其父親丙○又不良於行、無法制止之
    機會，故意毀損室內日光燈、室外木架子及水管等物品（毀
    損部分未據告訴），而違反該保護令不得對丙○、甲○○○
    實施精神上不法侵害行為之裁定。嗣經甲○○○報警處理，
    始查知上情。
二、案經甲○○○訴由高雄市政府警察局左營分局報請臺灣高雄
    地方法院檢察署檢察官偵查起訴。
    理  由
一、證據能力：
    本判決所引用據以認定事實及無罪之各項證據，均經被告乙
    ○○及檢察官於準備程序表示同意有證據能力（見院卷第22
    頁），且未於言詞辯論終結前聲明異議，本院審酌各該證據
    作成之情況，認以之為證據均無不當，均得作為證據，合先
    敘明。
二、認定犯罪事實所憑之證據及理由：
    上揭犯罪事實，業據被告於本院審理中坦承不諱（見院卷第
    32頁），核與證人即被害人甲○○○分別於警詢、偵查及丙
    ○於警詢中所述情節相符，並有本院96年度家護字第951 號
    民事通常保護令及高雄市政府警察局左營分局保護令執行紀
    錄表、家庭暴力調查紀錄表各1 份與毀損照片4 張在卷可稽
    （見高市警左分偵字第097000121 號警卷第6-27頁、96年度
    偵字第30995 號號第30-32 頁及院卷）。又被告當面辱罵甲
    ○○○，並損壞家中日光燈等物品之行為，導致甲○○○精
    神變得很緊張，心理會害怕等情，亦據證人甲○○○當庭證
    述明確（見院卷第27頁），足見被告上開行為，確已對甲○
    ○○及丙○造成精神上不法侵害無訛。雖被告另辯稱：伊於
    97年1 月2 日10時許，於上開住處毀損室內之日光燈、室外
    之木架子及水管等物時，丙○並不在家，待伊毀損完畢欲出
    門時，丙○才回到家等語，然查：被告於毀損上開物品時，
    當時丙○確有在家，並聽聞被告毀損之經過，因丙○不良於
    行，故無法適時制止，待甲○○○回家後，丙○即將上開經
    過告知甲○○○之事實，業據證人丙○及甲○○○分別於警
    詢、偵查或審理中證述明確（見上開筆錄），此部分事實應
    可認定，況被告亦不否認有於上開時地毀損上開物品，故被
    告此部分所辯，仍不能為其有利之認定，一併敘明。本案事
    證明確，被告兩次違反保護令罪犯行，均堪認定，應依法論
    罪科。
三、論罪科刑：
    核被告上開所為，均係犯家庭暴力防治法第61條第1 款之違
    反保護令罪。被告前開兩次違反保護令罪犯行，犯意個別，
    行為互殊，應予分論併罰。又被告於91年間因詐欺等案件，
    經本院92年度訴字第663 號分別判處有期徒刑10月、4 月，
    應執行有期徒刑1 年確定，於95年7 月31日縮刑期滿執行完
    畢，有臺灣高等法院被告前案紀錄表在卷可稽，其於徒刑執
    行完畢後5 年內故意再犯本件有期徒刑以上之罪，均累犯，
    應各依刑法第47條第1 項規定加重其刑。本院審酌被告係被
    害人之子，竟不思盡人子之道，明知收受本院民事通常保護
    令後，依該保護令不得對其父母實施精神上之不法侵害之行
    為，竟先後兩次違反保護令，顯然漠視法律，再為本件違反
    保護令罪犯行，顯見其猶不知戒慎言行及犯後坦承犯行等一
    切具體情狀，分別量處如主文所示之刑，並均諭知以新臺幣
    1,000 元折算1 日之易科罰金折算標準，並定其應執行刑及
    諭知易科罰金之折算標準。
四、無罪部分：
(一)、公訴意旨另以：被告基於違反該保護令之犯意，於96年10月
    4 日9 時許，在高雄市○○區○○路42巷29弄20號住處前院
    ，將甲○○○所有之上衣背部處以不詳之方式割裂約20公分
    之裂口，而違反上開保護令不得對甲○○○實施家庭暴力行
    為之裁定。
(二)、按犯罪事實應依證據認定之，無證據不得認定犯罪事實；又
    不能證明被告犯罪者，應諭知無罪之判決，刑事訴訟法第15
    4 條第2 項、第301 條第1 項分別定有明文。又認定不利於
    被告之事實，須依積極證據，苟積極證據不足為不利於被告
    事實之認定時，即應為有利於被告之認定，更不必有何有利
    之證據。另事實之認定，應憑證據，如未能發現相當證據，
    或證據不足以證明，自不得以推測或擬制之方法，以為裁判
    基礎。又認定犯罪事實所憑之證據，雖不以直接證據為限，
    間接證據亦包括在內；然而無論直接或間接證據，其為訴訟
    上之證明，須於通常一般之人均不致有所懷疑，而得確信其
    為真實之程度者，始得據為有罪之認定，倘其證明尚未達到
    此一程度，而有合理之懷疑存在，無從使事實審法院得有罪
    之確信時，即應由法院諭知被告無罪之判決。
(三)、訊據被告堅辭否認上開犯行，而公訴人認被告涉犯此部分犯
    嫌，係以告訴人甲○○○之證詞為主要論據。
    經查：
  1.甲○○○於警詢、偵查及本院審理中，均一致證稱其未親眼
    目睹被告毀損該衣服，此外亦無其他目擊證人目睹被告犯案
    之經過，足見甲○○○指述被告涉案，係其個人臆測之詞。
    參以甲○○○於偵查中證稱：被告之前亦曾弄破其衣服等語
    （見上開偵卷第32頁），然於審理中卻改口證稱：被告之前
    未曾毀壞過其衣物等語（見院卷第28頁），就此被告是否有
    毀壞其衣物一事，先後互相矛盾，故其指述被告毀損其衣服
    是否可採，似有疑義。
  2.再者，被告就上開兩次違反保護令裁定犯行，業經其自白在
    卷，而本次案情較輕微，衡情當無刻意否認本次犯行之必要
    ，且甲○○○發現其衣服破損當晚或前1 日，其與被告亦未
    發生爭吵，就此觀之，被告似無刻意半夜至屋外庭院毀壞甲
    ○○○衣物之必要。
  3.又甲○○○主張遭被告毀損之衣服，經本院當庭勘驗後，該
    破損痕跡外觀上雖不像正常穿洗損壞所致，然衣服損壞情形
    不一，晾曬或收拾過程均有可能因勾到硬物或利器而破損，
    並非必然係人為刻意毀壞，又縱令該破損係遭人為刻意所為
    ，然無其他積極證據下，尚難逕認定行為人即係被告。
  4.至於公訴人認被告辯稱96年10月4 日上午，其與友人至高雄
    縣岡山鎮某機車行修理機車，而依被告提供之楊善顯行動電
    話門號並無法撥通，且傳喚楊善顯均未到庭，調閱通聯紀錄
    查證結果，當日被告住處之電話（00-0000000）並未撥打至
    楊善顯之0000000000行動電話，據此認定被告上開所辯並無
    可採。然公訴人所提出之積極證據既不足為不利於被告事實
    之認定，即應為有利於被告之認定，故被告上開辯解縱屬不
    實，仍不得據此為其不利之認定，一併指明。
(四)、依上所述，可知依公訴人所提之證據，並無法證明涉犯此部
    分犯行，本院又查無其他積極證據足資佐證此部分犯行係出
    於被告所為，自應認被告此部分犯罪疑嫌尚有未足，揆諸前
    揭說明，不能證明被告犯罪，依法應諭知被告無罪之判決。
五、據上論斷，應依刑事訴訟法第299 條第1 項前段、第301 條
    第1 項前段，家庭暴力防治法第61條第1 款，刑法第11條前
    段、第47條第1 項、第41條第1 項前段、第51條第5 款，判
    決如主文。
本案經檢察官劉穎芳到庭執行職務。
中    華    民    國    97    年    7     月    18    日
                  刑事第七庭  法  官  唐照明
以上正本證明與原本無異。
如不服本判決，應於收受本判決後10日內向本院提出上訴書狀。
中    華    民    國    97    年    7     月    18    日
                              書記官  許珈綺
附錄本案論罪科刑法條全文：
家庭暴力防治法第61條
違反法院依第14條第1 項、第16條第3 項所為之下列裁定者，為
本法所稱違反保護令罪，處3 年以下有期徒刑、拘役或科或併科
新臺幣10萬元以下罰金：
一、禁止實施家庭暴力。
二、禁止騷擾、接觸、跟蹤、通話、通信或其他非必要之聯絡行
    為。
三、遷出住居所。
四、遠離住居所、工作場所、學校或其他特定場所。
五、完成加害人處遇計畫。


司法院資訊處製作；財團法人民間司法改革基金會備份。
